【裁判字號】    99,台上,4892
【裁判日期】    990805
【裁判案由】    妨害性自主等罪
【裁判全文】
最高法院刑事判決            九十九年度台上字第四八九二號
上  訴  人  丁○○
選任辯護人  陳憲鑑律師
上  訴  人  己○○
            甲○○
            辛○○
            乙○○
            丙○○
            癸○○
            子○○
上 列一 人
選任辯護人  莫怡萍律師
上  訴  人  庚○○  女民國○○年○○月○日生
                    身分證統一編號：Ｚ000000000
                    住台灣省台北縣汐止市○○路237巷26號2
                    樓
            壬○○  男民國○○年○○月○○日生
                    身分證統一編號：Ｚ000000000
                    住台灣省台北縣汐止市○○路42號
                    居台灣省台北縣汐止市○○路83巷3號2樓
                    之10
上 列一 人
選任辯護人  陳舜銘律師
上  訴  人  戊○○  男民國○○年○月○○日生
                    身分證統一編號：Ｚ000000000
                    住台灣省台北縣三重市○○○路35號6樓
                    之2
上列上訴人等因妨害性自主等罪案件，不服台灣高等法院中華民
國九十九年二月二日第二審判決（九十八年度上訴字第一五九三
號，起訴案號：台灣板橋地方法院檢察署九十五年度偵字第一五
七五五、一七六二０、二五八七五、二五八七六號），提起上訴
，本院判決如下：
    主  文
上訴駁回。
    理  由
按刑事訴訟法第三百七十七條規定：上訴於第三審法院，非以判
決違背法令為理由，不得為之。是提起第三審上訴，應以原判決
違背法令為理由，係屬法定要件。如果上訴理由書狀並未依據卷
內訴訟資料，具體指摘原判決不適用何種法則或如何適用不當，
或所指摘原判決違法情事，顯與法律規定得為第三審上訴理由之
違法情形，不相適合時，均應認其上訴為違背法律上之程式，予
以駁回。本件原審經審理結果，認為上訴人丁○○、己○○、甲
○○、辛○○、乙○○、丙○○、子○○、庚○○、壬○○、戊
○○（下稱丁○○等十人）及癸○○（與丁○○等十人，以下合
稱上訴人等）有原判決事實欄所載之違反兒童及少年性交易防制
條例或妨害性自主之犯行，均為明確，因而維持第一審關於上訴
人等部分之科刑判決（於為刑法及兒童及少年性交易防制條例之
新舊比較後，分別處刑如第一審判決主文所示，己○○、戊○○
於如原判決事實欄第三、四項之犯罪部分，均依修正前刑法連續
犯以一罪論，己○○部分並與其餘犯罪所處之刑合併定其應執行
之刑），駁回上訴人等在第二審之上訴。已詳敘其調查、取捨證
據之結果及憑以認定犯罪事實之心證理由。並就上訴人等（庚○
○除外）否認犯行所辯各語認非可採，予以論述及指駁。從形式
上觀察，原判決關於上訴人等部分尚無足以影響判決結果之違背
法令情形存在。丁○○等十人上訴意旨略稱：(一)丁○○部分：(1)
丁○○雖於警詢供承在陳○○（第一審通緝中）經營「○○應召
站」（下稱系爭應召站）負責接聽媒介色情之電話，但係單純受
陳○○僱用從事後台抄寫工作，未見過應召女子，不知其等年齡
，主觀上無犯罪故意，證人紀女（代號00000000，代號下略，與
以下各代號女子之全名、出生年月日均詳卷）、蘇女（代號0000
0000）於偵查中之指證，亦無法證明丁○○參與犯行；原判決未
斟酌各該有利丁○○之事證，仍予論罪，有調查未盡、適用法則
不當及理由不備之違法。(2)丁○○於民國○○○年○月○○○日
偵查中之供述，僅係自承：「無法看到小姐，無法確知是否未成
年」云云，原判決引用該筆錄，竟稱「丁○○於偵查中自承：應
召女子有人報的條件是未成年，且曾看過應召女子之名單和小姐
的資料，資料內容是小姐的出生年月日、姓名及三圍，伊去的時
候就有這些資料，是寫在一張紙上」等語，認定事實與卷內資料
不符。(3)丁○○參與犯罪程度尚非重大，所獲報酬甚微，原判決
對之量刑過重，違背比例原則、平等原則及罪刑相當原則等語。
(二)己○○部分：己○○於本件僅為上網詢問有意性交易女子之經
紀人，而非應召站之負責人，且坦認涉案，深具悔意；原判決既
認定本件並無以強暴、脅迫使女子性交易情事，足認證人蕭女（
代號00000000，代號下略）等之證詞反覆，其證明力應受質疑，
原審未為究明，對己○○量刑亦屬過重等語。(三)庚○○部分：本
件並無以強暴、脅迫使女子性交易情事，業經原判決認定無訛，
足認證人蕭女等之證詞反覆，其證明力應受質疑；又庚○○於警
詢、偵查之供述，係在當時驚慌之下受警誘導，非其本意之自白
，此有偵訊（詢）錄音可查，原審對於庚○○提出理由狀之陳述
，亦未加以審酌。庚○○因常陪伴男友己○○外出，致涉此案，
非主動或積極參與犯行，案內亦無直接證據證明庚○○在應召站
擔任何職、專任何事及從中獲利，卻被判處重罪，實有不服等語
。(四)甲○○、辛○○部分：甲○○、辛○○均受陳○○僱用擔任
電話秘書，聯絡對象除綽號「姐仔」及原審共同被告林○○（業
經第一審判處罪刑，原審駁回上訴確定）之外，與其他同案被告
（包括司機等）及應召小姐均不認識亦未曾聯絡，對於應召小姐
之年齡等資料皆不知悉，係於系爭應召站被查獲後，才知案內從
事性交易之女子係未滿十八歲之人，有其等在偵查中之供述可稽
，不應負兒童及少年性交易防制條例第二十三條之罪責。原審未
注意該有利甲○○、辛○○之證據，而為斟酌查明，又未說明其
不予採取之理由，有調查未盡、理由不備之違法。(五)乙○○、丙
○○部分：(1)紀女於原審證稱不認識乙○○、丙○○，亦非載其
前往性交易之人；又蘇女（代號00000000）於原審證稱其未於警
詢陳稱乙○○知其未成年及不斷以言詞煩其從事性交易之語。原
判決就該有利於乙○○、丙○○之證詞未予採納，並未說明其不
予採取之理由，有理由不備之違法。(2)依蘇女（代號00000000）
於原審之證詞，乙○○、丙○○僅知其未成年，並未載其前往性
交易，且原判決認定乙○○、丙○○有載蘇女（代號00000000）
前往性交易之事實，亦未於理由內說明依據，有理由矛盾、理由
不備之違法。(3)乙○○、丙○○因家庭經濟壓力而擔任馬伕，所
參與犯罪程度尚非重大，原審未依刑法第五十九條予減輕其刑，
且量刑過重，有違背比例原則、平等原則、罪刑相當原則及適用
法則不當之違法等語。(六)子○○部分：(1)證人紀女、蘇女（代號
00000000）、詹女（代號00000000，代號下略）於原審均證稱未
見過子○○，原審未調查子○○與系爭應召站負責人、成員之交
情及其涉案之程度，僅憑子○○之自白，無其他佐證，遽予論罪
，有調查職責未盡之違法。(2)原判決事實欄所載從事性交易之女
子，與子○○均不相識，並無一人指認子○○擔任過其等之車伕
，其餘指證子○○擔任系爭應召站車伕者，僅有林○○一人，而
林○○當時已滿二十歲，正符合子○○於偵查中所稱：其未固定
配載何位小姐，不知其等年齡，都有化粧，看起來像十八至二十
歲之情。原判決不依證據，卻以推測之詞認定子○○犯罪。(3)子
○○係應系爭應召站成員褚○○（經檢察官另案通緝中）之請求
，前去擔任臨時工，期間除認識褚○○及乙○○外，與應召站其
他成員均不相識，且僅工作二十餘日，於九十五年三月間即已離
開，並非恃此為生。子○○所為，充其量應僅成立修正前刑法第
二百三十一條之罪之幫助犯，非犯修正前兒童及少年性交易防制
條例第二十三條之罪，原審未為查明，遽論後開罪名之常業犯，
有調查未盡、適用法則不當之違法等語。(七)壬○○部分：(1)原判
決事實欄第二項所載陳女（代號00000000，代號下略）等人均證
稱未曾見過壬○○，壬○○亦未曾參與應徵面試，或與其等上網
聊天。原判決未說明對此不採之理由，且未據檢察官具體指陳壬
○○與應召站成員己○○等人間有何犯意聯絡及行為分擔關係，
遽論以共同正犯，有違證據裁判精神。(2)原判決認定陳女、張女
（代號00000000，代號下略）、鄭女（代號00000000，代號下略
）、蕭女等，係於九十四年十月間受陳○○等人成立之系爭應召
站引誘，而由司機乙○○等人自九十四年十二月間起載送從事性
交易等情事，又認定該等女子於九十四年十月間經由己○○、庚
○○所成立之「○○聊天室」媒介、引誘後由壬○○載往從事性
交易，前後認定不一，有理由矛盾之違法。又原判決就上開時間
重疊，未經詳查，逕認陳女等非不可能在同一時期受不同之人引
誘從事性交易，亦違證據裁判主義，有理由不備之違法。(3)壬○
○於偵、審中僅供承擔任車伕載送女子之事，於警詢自陳為應召
站聯絡人一節，與錄音光碟不相符，並無證據能力。原審未為詳
查，有調查未盡、理由不備之違法等語。(八)戊○○部分：(1)王女
（代號00000000，代號下略）、朱女（代號00000000，代號下略
）於警詢及偵查中，均未向戊○○告知年齡，依其等發育良好、
外觀成熟大方，亦無從判斷其等係未成年人，且王女就該部分，
除於第一審外均為有利戊○○之供述；原審未斟酌該有利戊○○
之事證，偏採王女於第一審不利戊○○之證詞，有採證上及理由
不備之違法。(2)戊○○否認有與蕭女性交易，與王女、朱女性交
易之次數則已無法確定。原判決對於認定戊○○與上述女子性交
易之事實，均未能明確記載其人、事、時、地、物等，況蕭女就
戊○○身上特徵、住址、屋內房間配置及子女、配偶狀況等均供
述有誤，原判決卻認其仍顯示「有極大相似性」，有理由矛盾之
違法。(3)原判決第三十頁所引用蕭女所稱「小愛有跟他說伊是最
年輕的」及王女所稱「那是公司跟被告講的」各語，均屬傳聞證
據，無證據能力，原審未查明其虛實，有調查未盡之違法。(4)倘
戊○○已為未滿十四歲蕭女之「自客」（指未透過他人仲介而與
自己私下進行性交易之嫖客），卻捨之而與王女、朱女性交易，
即有矛盾；又王女、朱女縱指證戊○○與其等性交易，並不能證
明戊○○主觀上之犯意是否知其等為未滿十六歲之未成年人，原
判決就此未明白交代，復與同案被告邱○○（業經原審判決無罪
確定）為不同判斷，有調查未盡、理由不備、理由矛盾之違法。
(5)戊○○以性交易解決生理需求，惡性非重，主觀上復無犯意，
公司員工及家人均需其照拂，原判決未斟酌給予減刑及緩刑，亦
非適法等語。惟查：一、採證認事、取捨證據及證據證明力之判
斷，乃事實審法院之職權，苟其採證認事之論斷無違證據法則，
即不容任意指為違法。原判決認定上訴人等有本件犯行，經敘明
：(1)、丁○○於警詢供承：伊在系爭應召站內擔任內機，負責接
聽媒介色情性交易電話，接聽賓館阿姨、內帳、三七仔（按即拉
客性交易之人）來電指定小姐條件及接客地點，並安排司機（車
伕）及小姐到指定地點從事性交易，客人要求未成年少女性交易
，就會依阿姨交代，要求小姐依客人需求，報所要求之年齡給客
人，以完成性交易等語，並參酌：紀女於偵查中證稱應召站之人
知伊未滿十六歲，蘇女（代號00000000）亦證稱應召站之人、司
機均知伊未滿十六歲，及康女（代號00000000，代號下略）於警
詢陳稱系爭應召站之人知道伊之年齡各語，且警方於○○○年○
月○○○日在丁○○工作地點之台中縣○○市○○○街○○號扣
得內載應召女子個人條件之電話表各情以觀，顯示系爭應召站確
實留存應召女子之正確年籍身分資料；丁○○既受僱於應召站內
部接聽電話，並依嫖客需求條件派遣應召女子，自需審視資料後
派遣，對於媒介未滿十八歲女子為性交易一節，即難諉為不知，
其所辯不知性交易之女子未滿十八歲云云，並無足取。(2)、己○
○營利媒介少女性交易之犯行部分，經其於第一審及原審供承在
卷，有陳女、張女、鄭女、江女（代號00000000，代號下略）、
林女（代號00000000，代號下略）、葉女（代號00000000，代號
下略）、李女（代號00000000，代號下略）、蕭女、鍾女（代號
00000000，代號下略）、康女、吳女（代號00000000，代號下略
）於第一審之證詞，及如原判決附表（下稱附表）二所示扣案履
歷、通訊資料表、電話通聯單、電話記事簿本、行動電話機等可
資佐證，足認己○○此部分自白與事實相符，堪予採信。又其以
「試工」為由，與當時未滿十四歲之蕭女及未滿十六歲之鄭女、
陳女、江女性交部分，亦據上開女子於第一審指證明確，無串證
誣攀之情形，堪信實在。(3)庚○○之犯行，業據其於原審供認無
訛，亦有上揭(2)所列證人陳女等於第一審之證詞，及附表二所示
扣押物品可佐，足認其自白與事實相符，堪予採信。(4)甲○○、
辛○○於第一審及原審均供承有本件犯行，並有蘇女（代號0000
0000）、陳女、張女、鄭女、蕭女、詹女、蘇女（代號00000000
）、黃女、紀女於警詢或偵查中之證詞，及載有應召站性交易所
得之便條紙、客戶資料、聯絡飯店資料、薪資單、行動電話機等
扣案可證，足認其等之自白與事實相符。且甲○○於警詢及偵查
中自承：知道系爭應召站係專門作未成年少女性交易，發簡訊之
內容有提到學生妹，會依客人要求找未成年女子，及跟男客講小
姐年齡等語；辛○○於警詢時自承：伊等會對客人表示與未成年
少女性交易價格為每次新台幣（下同）六千元，聽陳○○說過應
召站有未成年少女等語，於偵查中供稱：客人有時候會要求未成
年之少女，伊等回報給「姊仔」，並會跟男客講小姐之年齡等語
，足見甲○○、辛○○所辯不知應召女子未滿十八歲云云，均無
可採。(5)乙○○於警詢自承：伊在系爭應召站擔任經紀、車伕、
外務（即為應召站收帳及繳回當日小姐性交所得之工作），知悉
應召小姐大多是未成年等語，於偵查中所供大致相符，並有紀女
、蘇女（代號00000000）、蘇女（代號00000000）、詹女、蕭女
及原審共同被告曾○○、林○○等之證詞可佐，乙○○所辯不知
載送之部分應召女子為未滿十八歲之人云云，無可採信。(6)丙○
○於警詢自承：伊確載過寶寶（代號00000000，即陳女）、妙妙
（代號00000000，即張女）、糖糖（代號00000000，即李女）等
未成年少女從事性交易等語，於偵查中亦供稱：應召女子看起來
像十六、七歲，公司要她裝十六歲，公司還會要伊等向小姐說，
如果男客問她時，要回答是第一天上班之第一個客人，年齡有成
年，有未成年，看公司交代。「糖糖」看起來像是高中生等語，
顯然知悉應召女子有未滿十八歲之人，復與蘇女（代號00000000
）、詹女、蕭女證述之情節相符，丙○○於原審否認知悉應召少
女年齡，並無可採。(7)子○○於偵查中供承：其在系爭應召站擔
任車伕，載送女子前往與男客性交易，將收得款項交予外務，及
「小姐看起來都像十九、二十歲」等語，有蘇女（代號00000000
）、陳女、張女、鄭女、蕭女、詹女、蘇女（代號00000000）、
黃女、紀女於警詢或偵查中之指證，及附表一所示扣押物可佐，
並參酌紀女、蘇女（代號00000000）、詹女於偵查中或警詢之證
述，系爭應召站之人知悉伊等之年齡，子○○擔任接送應召女子
之馬伕工作，並知載送之應召女子年紀甚輕，可能未滿二十歲，
會跟男客虛報年紀，顯然對應召女子之實際年齡曾有留意、認識
，其復係長期載送，顯受應召站人員相當信任，牽涉甚深，自難
諉為不知載送之應召女子有未滿十八歲之人。(8)壬○○於警詢自
承：伊與己○○、庚○○等人配合從事色情應召之事，由己○○
、庚○○以即時通上網聊天，引誘女子前來應徵、面試，伊擔任
車伕，己○○再將引誘來之女子媒介至系爭應召站從事性交易，
知悉代號00000000（林女）、00000000（葉女）、00000000（李
女）、00000000（鍾女）等人係未成年少女，伊只開車載上述少
女去接客，知道係媒介未成年少女為性交易等語，偵查中亦供承
其與己○○、庚○○一起媒介少女性交易，由其開車載送各該女
子無訛，並與鍾女、吳女、林女、蕭女、己○○、庚○○所證情
節不相扞格，壬○○顯非單純擔任接送應召女子之司機。至壬○
○之原審選任辯護人辯稱陳女、張女、鄭女、蕭女既於九十四年
間在系爭應召站從事性交易，何以又在己○○、庚○○成立之「
○○聊天室」應徵從事應召工作，顯有矛盾云云，然上揭陳女等
人從事之工作並無專屬性，縱在同一時期受不同之人引誘從事性
交易，並非不可能之事，上開所辯自無足取。(9)戊○○與蕭女、
王女、朱女性交易部分，業據上開女子於第一審或偵查中指證明
確（分別證述與戊○○性交易時，有告知真實年齡）。徵之蕭女
於第一審對於戊○○住處地緣、住宅位置、家中配置、子女人數
、無配偶等各節，與戊○○之實際情形有極大相似性，且依蕭女
自承接客人數至少上百人，從事性交易時間甚長之情，猶能以手
機電話簿中記載之「洪客人」及電話資料，即明確記憶並證述戊
○○上揭背景資料，顯係與戊○○有密切接觸及相當之熟悉，始
能得知，戊○○既與蕭女有多次密切接觸，並為私密之性交行為
，就蕭女年齡尚幼一節，自難諉為不知。又戊○○於案發時年近
半百，自稱經營商業包工，且有婚姻經驗，育有二女，當具有相
當之社會經驗，對人際、異性往來之觀察並非陌生，對女性言行
、身體狀況所顯示之年齡及發育亦應有認識，復自承於歷次性交
易過程，分別與王女、朱女一起洗澡、攀談聊天之情，自有相當
機會觀察、瞭解王女、朱女之言行舉止及身材體型，以察覺王女
及朱女年齡尚幼，是其辯稱無從得知王女、朱女未滿十八歲云云
，實難置信各等情。俱綜合卷內證據資料，審認、論駁綦詳。其
推理論斷衡諸經驗及論理等證據法則皆無違背，不容指為違法。
且查：(1)、丁○○於○○○年○月○○○日偵查中之訊問筆錄，
其中並無原判決所載其供陳：「曾看過應召女子之名單和小姐的
資料，資料內容是小姐的出生年月日、姓名及三圍，伊去的時候
就有這些資料，是寫在一張紙上」等語（見原判決第一六頁，第
一五七五五號偵查卷(一)第三二四、三二五頁），而與卷內資料不
符，但除去該部分理由記載之瑕疵，綜合上開其他證據，仍應就
丁○○為同一事實之認定，而不影響於判決，自與得執為第三審
上訴理由之違法情形，不相適合。(2)、庚○○於原審狀陳其因須
分攤家計，致本件犯行，但僅參與面試部分云云，縱為實在，
其既與己○○共同犯罪，而分擔一部分行為之實行，經原判決論
斷明確，其認庚○○與己○○等為共同正犯，自無不合。(3)、紀
女雖於原審證稱伊不認識乙○○、丙○○，其等未載其前往性交
易云云，但蘇女（代號00000000）於原審證陳乙○○、丙○○均
曾載其前往性交易，後改稱伊只認識乙○○，是乙○○載伊前去
性交易等語，蘇女（代號00000000）亦證陳乙○○、丙○○擔任
系爭應召站車伕，伊見過其等載送別人各等語（見原審卷三第八
七至九一頁），原判決綜合各項證據資料，本於推理作用，據以
研判認定乙○○、丙○○之犯行，仍非無據，其未就紀女等之上
揭證詞，執為乙○○、丙○○有利之認定，自難認為有何違誤。
(4)、壬○○犯罪部分，業據原判決依憑卷證審認明確，已如前述
，至壬○○有無於警詢時供陳擔任己○○經營應召站之聯絡人一
節，於其罪責之成立難謂有何影響，原審未為究明，亦無違誤可
言。又原判決依上述證據資料，認定戊○○知悉王女等人之年齡
，而與之性交易，洵非無據，至王女於第一審作證以外之供詞是
否有利於戊○○，為原判決所不採，要乃事實審法院取捨證據職
權之行使，自難謂違法。(5)、蕭女、王女於第一審作證時，除為
如戊○○上揭上訴意旨(3)所載部分外，並均證述其等與戊○○性
交易時，已親自告知其等年齡之情（見偵字第二五八七六號偵查
卷第二八頁，第一審訴字第一七一八號卷第三九頁），所述並非
傳聞證據，原判決予以採取，自無不合。(6)、原審共同被告邱○
○被訴涉案事實及檢察官對其起訴之舉證，與戊○○部分各別，
自難以法院判決結果如何，以相為比擬。戊○○徒執不相干之原
審對邱○○被訴部分所為證據評價及判斷結果，遽指原判決關於
其有罪部分為違法，尚有誤會。(7)、刑法上所謂常業犯，係指反
覆以同種類之行為為目的之社會活動之職業性犯罪而言，至於犯
罪所得之多寡，是否恃此犯罪為唯一謀生職業，均非所問。原判
決認定子○○自○○○年○月○○日起至同年三月底止，受僱於
系爭應召站擔任司機，以日薪二千至三千元，負責載送應召女子
前往與男客性交易等情，子○○要係反覆為該犯罪行為，以獲利
維生，原判決論以修正前兒童及少年性交易防制條例第二十三條
第三項之常業罪，於法自難謂違誤。二、量刑之輕重，及是否宣
告緩刑，係實體法上賦予法院得為自由裁量之事項，原判決已說
明其審酌量刑之情形，並在法定刑度內而為量刑，丁○○、己○
○、乙○○、丙○○、戊○○等上訴意旨並未指明原審有何逾越
法律規定範圍或濫用權限情事，係泛指原審量刑過重或指稱未宣
告緩刑為違誤，俱非適法之第三審上訴理由。經核丁○○等十人
上訴意旨，俱係置原判決所為明白論斷於不顧，仍持已為原判決
指駁之陳詞再事爭辯，及對於事實審法院取捨證據與自由判斷證
據證明力之職權行使，徒以自己之說詞，任意指摘，難認已符合
首揭法定之第三審上訴要件。至癸○○上訴意旨僅泛稱：原判決
有當然違背法令之事由云云，而於原判決如何違背法令，並無一
語具體指明，尤非合法之第三審上訴理由。本件上訴人等之上訴
均違背法律上之程式，俱應予駁回。
據上論結，應依刑事訴訟法第三百九十五條前段，判決如主文。
中    華    民    國  九十九  年    八    月    五    日
                      最高法院刑事第九庭
                          審判長法官  邵  燕  玲
                                法官  李  伯  道
                                法官  孫  增  同
                                法官  李  英  勇
                                法官  施  俊  堯
本件正本證明與原本無異
                                      書  記  官
中    華    民    國  九十九  年    八    月   十一   日
                                                      Ｑ

司法院資訊處製作；財團法人民間司法改革基金會備份。
